【裁判字號】    99,台上,1147
【裁判日期】    990624
【裁判案由】    請求損害賠償
【裁判全文】
最高法院民事判決            九十九年度台上字第一一四七號
上  訴  人  力啟工程有限公司
法定代理人  乙○○
訴訟代理人  陳鼎正律師
被 上訴 人  甲○○
上列當事人間請求損害賠償事件，上訴人對於中華民國九十九年
二月二十三日台灣高等法院第二審判決（九十七年度上字第七六
八號），提起上訴，本院判決如下：
    主  文
原判決除假執行部分外廢棄，發回台灣高等法院。
    理  由
本件上訴人主張：伊所有如第一審判決附表所示機械（下稱系爭
機械），於民國九十二年一月間遭訴外人周進興等人偷竊，並出
賣予被上訴人，經伊於同年月二十八日報警循線查獲，同年二月
間台北縣警察局汐止分局將所扣押之系爭機械交由被上訴人代為
保管。嗣伊持該分局之發還清單要求被上訴人交付機械，因被上
訴人已於九十四年六月間將該機械轉售隱匿而未果，其違法處分
系爭含稅價值共計新台幣（下同）三百三十九萬元機械，自屬侵
害伊原有依民法第九百四十九條規定之回復請求權，應予回復損
害等情，依侵權行為及不當得利之法律關係，求為命被上訴人如
數給付並加付法定遲延利息之判決。
被上訴人則以：伊係向以買賣廢五金為業之訴外人江金樹購得系
爭機械，上訴人未於二年除斥期間內向伊償還價金請求回復其物
，其回復請求權即歸消滅，伊已善意取得該機械所有權。至伊出
售代為保管之系爭機械係處分自己所有之財產，上訴人無權請求
伊賠償損害。又伊將該機械出售予訴外人豐興鋼鐵股份有限公司
（下稱豐興公司）之對價僅為含稅十七萬六千五百七十二元，上
訴人所為賠償請求逾此金額部分，顯亦無據等語，資為抗辯。
原審將第一審判決關於命被上訴人給付七十四萬九千六百五十一
元本息部分廢棄，改判駁回上訴人該部分在第一審之訴，並駁回
上訴人之上訴，無非以：周進興等人竊取系爭機械並轉賣給士翔
金屬有限公司（下稱士翔公司）負責人甲○○，經警查獲後，台
北縣警察局汐止分局社后派出所於九十二年二月十九日將該機械
委託被上訴人代為保管。被上訴人於九十四年六月間將所保管之
該機械以廢鐵出售予豐興公司。上訴人於九十四年九月二十二日
欲領回該機械時，始知被上訴人已將該機械出售他人。被上訴人
抗辯伊向以買賣廢五金為業之江金樹購得該機械係善意取得，伊
受委託代為保管該機械，九十四年六月間將該機械出售予豐興公
司，上訴人對伊請求回復所有物已逾民法第九百四十九條所定二
年除斥期間，上訴人不得對伊請求回復該機械，應屬有據。參以
另案偵查中周進興、江金樹、訴外人羅阿森及被上訴人證陳，周
進興要係透過羅阿森找江金樹收購系爭機械，江金樹再轉賣給被
上訴人所營士翔公司，尚無證據足證被上訴人故買贓物。上訴人
主張被上訴人非善意取得，被上訴人轉賣系爭機械應負侵權行為
責任及返還不當得利，為不足採。從而上訴人請求被上訴人給付
三百三十九萬元及自起訴狀繕本送達翌日即九十六年九月十四日
起加計法定遲延利息，不應准許等詞，為其判斷之基礎。
惟按盜贓物被害人之回復請求權，倘因惡意占有人或無所有意思
之占有人之行為而受侵害，非不得向其請求賠償損害。本件訴外
人周進興等人竊取系爭機械並轉賣予被上訴人，經警查獲後，台
北縣警察局汐止分局社后派出所於九十二年二月十九日將該機械
委託被上訴人代為保管，被上訴人於九十四年六月間將該機械出
售予豐興公司，為原審確定之事實，被上訴人既係受委託而占有
系爭機械，則其於受委託時，自屬無所有意思之占有而為他主占
有，其明知僅受委託而占有系爭機械，竟於九十四年六月間將該
機械出售予豐興公司，上訴人是否不得向其請求賠償損害，猶有
研求之餘地。上訴論旨，指摘原判決不當，求予廢棄，非無理由
。又被上訴人買受系爭機械是否善意？案經發回，宜併注意及之
，附此敘明。
據上論結，本件上訴為有理由。依民事訴訟法第四百七十七條第
一項、第四百七十八條第二項，判決如主文。
中    華    民    國  九十九  年    六    月  二十四  日
                      最高法院民事第六庭
                          審判長法官  劉  福  來
                                法官  陳  國  禎
                                法官  簡  清  忠
                                法官  高  孟  焄
                                法官  王  仁  貴
本件正本證明與原本無異
                                      書  記  官
中    華    民    國  九十九  年    七    月    六    日
                                                      V

司法院資訊處製作；財團法人民間司法改革基金會備份。
